【裁判字號】    97,消債抗,112
【裁判日期】    970819
【裁判案由】    聲請更生程序
【裁判全文】
臺灣高雄地方法院民事裁定          97年度消債抗字第112號
抗  告  人  甲○○
上列抗告人因聲請更生事件，抗告人對於民國97年 7月24日本院
97年度消債更字第341號裁定提起抗告，本院裁定如下：
    主  文
抗告駁回。
抗告程序費用新臺幣壹仟元由抗告人負擔。
    理  由
一、抗告意旨略以：抗告人有不能清償債務情事，前已提出債權
    人清冊，以書面向最大債權金融機構台新商業銀行股份有限
    公司（下稱台新商業銀行）請求共同協商債務清償方案，於
    民國95年5 月12日協商成立並約定每月償還新臺幣（下同）
    31,058元，惟因抗告人以開計程車為業，於95年11月間發生
    車禍，造成右腳骨折開刀，須在家休養復健長達5 個月，致
    無法繼續開車，修養復健期間之基本生活開銷及償還銀行之
    協商金額皆係向友人借貸。況與銀行協商之條件，抗告人並
    無協商之空間，且並未考量抗告人之收入狀況，於今年以來
    油價飛漲、通膨指數居高不下，抗告人在延長工作時數下，
    僅能勉力維持每月約45,000元之營業額，在扣除油錢及汽車
    保養費後，淨利僅有三萬多元，已無力繼續履行原協商條件
    ，而有非可歸責於己之事由，爰依消費者債務清理條例第
    151 條第5 項但書之規定，聲請裁定准予更生，乃原審法院
    不察，竟駁回抗告人之聲請，爰依法提起本件抗告等語，並
    聲明：原裁定廢棄。
二、按債務人與金融機構協商成立者，不得聲請更生或清算，但
    因不可歸責於己之事由，致履行顯有重大困難者，不在此限
    ；本條例施行前，債務人依金融主管機關協調成立之中華民
    國銀行公會會員辦理消費金融案件無擔保債務協商機制與金
    融機構成立之協商，準用前項之規定，消費者債務清理條例
    第151條第 5項、第6項分別定有明文。又聲請更生或清算不
    合程式或不備其他要件者，法院應以裁定駁回之，但其情形
    可以補正者，法院應定期間先命補正，復為同條例第 8條所
    明定。是債務人與金融機構協商成立債務清償方案後，即應
    由債務人按其條件履行，如因事後發生情事變更，在清償期
    間收入或收益不如預期，致該方案履行困難甚或履行不能，
    因不可歸責於己，始能例外准許債務人聲請更生或清算，以
    避免債務人任意毀諾已成立之協商，濫用更生或清算之裁判
    上債務清理程序。從而，所謂「不可歸責於己之事由」，應
    係指客觀上聲請人之支出增多，或收入、收益減少，非其成
    立協商時所能預期，諸如物價上漲而成本增加、家屬患病等
    以致支出增加，或因病無法工作、僱佣之公司倒閉或裁員、
    失業、減薪等以致收入減少，均屬之。
三、經查：
  (一)抗告人主張因於95年11月間發生車禍致有不可預期之額外支
    出云云，然依抗告人所提高雄市政府交通局車輛行車事故鑑
    定委員會鑑定意見書所載，車禍之發生乃抗告人未注意車前
    狀況且未與前方車輛保持適當安全距離所致。顯見該事故應
    屬可歸責於抗告人，則抗告人因此而有支出增加之情形，仍
    不得謂為消費者債務清理條例第151 條第5 項但書所規定之
    不可歸責於己之事由。
  (二)抗告人另主張其與銀行協商之條件，抗告人並無協商之空間
    ，且並未考量抗告人之收入狀況，於今年以來油價飛漲、通
    膨指數居高不下，抗告人在延長工作時數下，僅能勉力維持
    每月約45,000元之營業額，在扣除油錢及汽車保養費後，淨
    利僅有三萬多元，已無法支付應償還之協商款項云云。然查
    此事由係抗告人於協商成立時已知悉之事實，抗告人當時盱
    衡其經濟狀況，既仍簽署協商協議書，同意台新商業銀行股
    份有限公司之無擔保債務還款計畫，無論其資金係來自親友
    借貸、薪資或其他投資獲利，抗告人既同意與台新商業銀行
    股份有限公司協商成立，自有其籌措資金之來源，是抗告人
    自承長年以開計程車為業，每月之平均收入約有45,000元，
    ，自難認抗告人已舉證證明其於協商成立後有何經濟狀況重
    大變更，或有何不可歸責於抗告人之事由，致履行協商顯有
    重大困難。
四、綜上，抗告人之抗告理由，均非可採。原審法院認抗告人雖
    有毀諾之事實，惟抗告人既未舉證證明其於協商成立後，究
    有何不可歸責於己之事由，致履行顯有重大困難，其聲請更
    生自屬無據。本件抗告人聲請更生，經原審法院命其補正有
    何不可歸責於已之事由致履行協商顯有重大困難，未據抗告
    人補正，自應駁回抗告人更生之聲請。從而原審裁定駁回抗
    告人更生之聲請，並無違誤。抗告意旨指摘原裁定不當，求
    予廢棄，為無理由，應予駁回。
五、據上論結，本件抗告為無理由，依消費者債務清理條例第15
    條，民事訴訟法第495 條之1 第1 項、第449 條第1 項、第
    95條、第78條，裁定如主文。
中    華    民    國    97    年    8     月    19    日
                   民事鳳山分庭審判長法  官  楊富強
                                     法  官  劉建利
                                     法  官  何悅芳
以上正本證明與原本無異。
本裁定不得再抗告。
中    華    民    國      97    年    8    月   19    日
                                     書記官  胡淑芳


司法院資訊處製作；財團法人民間司法改革基金會備份。
